ACORDAO-COMPLETO-2438616

ACÓRDÃO 3162/2020 ATA 45/2020 - PLENÁRIO

VISTOS, relatados e discutidos estes autos de tomada de contas especial instaurada pelo Instituto Nacional do Seguro Social (INSS) em desfavor de Mirian Stinglin (XXX.644.079-XX) , ex-servidora da agência do INSS em Londrina/PR, e Raul Barbi (XXX.286.609-XX) , na condição de intermediário, haja vista o prejuízo decorrente da concessão irregular de benefícios previdenciários;
ACORDAM os ministros do Tribunal de Contas da União, reunidos em sessão do Plenário, diante das razões expostas pelo relator, em: 
9.1. julgar irregulares as contas de Mirian Stinglin (XXX.644.079-XX) , na condição de então servidora do INSS, e Raul Barbi (XXX.286.609-XX) , na condição de intermediário na concessão irregular de benefícios previdenciários, com fundamento nos arts. 1º, inciso I, 16, inciso III, alínea "d", e 19, caput, da Lei 8.443/1992, c/c os arts. 19 e 23, inciso III, da mesma Lei, e com arts. 1º, inciso I, 209, inciso IV, e 210 e 214, inciso III, do Regimento Interno;
9.2. condenar os responsáveis acima mencionados, solidariamente, ao pagamento das importâncias abaixo especificadas, com a fixação do prazo de 15 (quinze) dias, a contar das notificações, para comprovarem, perante o Tribunal (art. 214, inciso III, alínea "a", do Regimento Interno) , o recolhimento da dívida aos cofres do Instituto Nacional do Seguro Social, atualizada monetariamente e acrescida dos juros de mora, calculados a partir das datas mencionadas, até a data do recolhimento, na forma prevista na legislação em vigor:
	Data de ocorrência
	Valor histórico (R$) 

	26/4/2005
	3.343,00

	26/4/2005
	260,00

	4/5/2005
	260,00

	5/7/2005
	300,00

	7/6/2005
	300,00

	3/8/2005
	300,00

	5/9/2005
	300,00

	5/10/2005
	300,00

	4/11/2005
	300,00

	5/12/2005
	600,00

	6/1/2006
	300,00

	3/2/2006
	300,00

	3/3/2006
	300,00

	5/4/2006
	300,00

	8/5/2006
	350,00

	5/6/2006
	350,00

	5/7/2006
	350,00

	3/8/2006
	350,00

	5/9/2006
	525,00

	4/10/2006
	350,00

	6/11/2006
	350,00

	5/12/2006
	525,00

	4/1/2007
	350,00

	5/2/2007
	350,00

	6/3/2007
	350,00

	4/4/2007
	350,00

	4/5/2007
	380,00

	6/6/2007
	380,00

	4/7/2007
	380,00

	6/8/2007
	380,00

	5/9/2007
	570,00

	8/10/2007
	380,00

	6/11/2007
	380,00

	5/12/2007
	570,00

	7/1/2008
	380,00

	11/2/2008
	380,00

	5/3/2008
	380,00

	3/4/2008
	415,00

	7/5/2008
	415,00

	4/6/2008
	415,00

	4/7/2008
	415,00

	5/8/2008
	415,00

	3/9/2008
	622,50

	3/10/2008
	415,00

	5/11/2008
	415,00

	3/12/2008
	622,50

	8/1/2009
	415,00

	4/2/2009
	415,00

	4/3/2009
	465,00

	6/4/2009
	465,00

	7/5/2009
	465,00

	5/6/2009
	465,00

	6/7/2009
	465,00

	5/8/2009
	465,00

	4/9/2009
	697,50

	5/10/2009
	465,00

	6/11/2009
	465,00

	3/12/2009
	697,50

	7/1/2010
	465,00

	4/2/2010
	510,00

	4/3/2010
	510,00

	6/4/2010
	510,00

	5/5/2010
	510,00

	7/6/2010
	510,00

	5/7/2010
	510,00

	5/8/2010
	510,00

	8/9/2010
	765,00

	5/10/2010
	510,00

	5/11/2010
	510,00

	6/12/2010
	765,00

	5/1/2011
	510,00

	4/2/2011
	540,00

	4/3/2011
	540,00

	6/4/2011
	545,00

	5/5/2011
	545,00

	6/6/2011
	545,00

	5/7/2011
	545,00

	5/8/2011
	545,00

	5/9/2011
	817,50

	5/10/2011
	545,00

	7/11/2011
	545,00

	5/12/2011
	817,50

	5/1/2012
	545,00

	6/2/2012
	622,00

	6/3/2012
	622,00

	4/4/2012
	622,00

	7/5/2012
	622,00

	5/6/2012
	622,00

	5/7/2012
	622,00

	6/8/2012
	622,00

	6/9/2012
	933,00

	5/10/2012
	622,00

	6/11/2012
	622,00

	5/12/2012
	933,00

	21/1/2013
	622,00

	5/2/2013
	678,00

	5/3/2013
	678,00

	4/4/2013
	678,00

	6/5/2013
	678,00

	5/6/2013
	678,00

	27/12/2005
	7.180,00

	3/1/2006
	600,00

	3/2/2006
	300,00

	3/3/2006
	300,00

	4/4/2006
	300,00

	3/5/2006
	350,00

	5/6/2006
	350,00

	4/7/2006
	350,00

	3/8/2006
	350,00

	4/9/2006
	525,00

9.3. aplicar à Sra.  Mirian Stinglin (XXX.644.079-XX) e ao Sr. Raul Barbi (XXX.286.609-XX) multas individuais previstas no art. 57 da Lei 8.443/1992, c/c o art. 267 do Regimento Interno, no valor de R$ 30.000,00 (trinta mil reais) , fixando-lhes o prazo de 15 (quinze) dias, a contar da notificação, para que comprovem, perante o Tribunal (art. 214, III, alínea "a" do Regimento Interno) , o recolhimento das dívidas aos cofres do Tesouro Nacional, atualizadas monetariamente desde a data deste acórdão até a do efetivo recolhimento, se forem pagas após o vencimento, na forma da legislação em vigor:
9.4. autorizar a cobrança judicial das dívidas, caso não atendidas as notificações, na forma do art. 28, inciso II, da Lei 8.443/1992;
9.5. autorizar, desde logo, caso solicitado e o processo não tenha sido remetido para cobrança judicial, o pagamento das dívidas em até 36 parcelas mensais e consecutivas, nos termos do art. 26 da Lei 8.443/1992, c/c o art. 217 do Regimento Interno/TCU, fixando-se o vencimento da primeira parcela em 15 dias, a contar do recebimento da notificação, e o das demais a cada 30 dias, devendo incidir sobre cada valor mensal os correspondentes acréscimos legais, na forma prevista na legislação em vigor, sem prejuízo de alertar os responsáveis de que a falta de comprovação do recolhimento de qualquer parcela implicará o vencimento antecipado do saldo devedor;
9.6. considerar grave as infrações cometidas pelos responsáveis Mirian Stinglin (XXX.644.079-XX) e Raul Barbi (XXX.286.609-XX) ;
9.7. declarar os responsáveis Mirian Stinglin (XXX.644.079-XX) e Raul Barbi (XXX.286.609-XX) inabilitados para o exercício de cargo em comissão ou função de confiança no âmbito da Administração Pública Federal, nos termos do art. 60 da Lei 8.443/92, pelo período de oito anos;
9.8. dar ciência deste acórdão ao Instituto Nacional do Seguro Social e aos responsáveis para conhecimento e ao Procurador-Chefe da Procuradoria da República no Estado do Paraná, nos termos do art. 16, § 3º, da Lei 8.443/1992, c/c o art. 209, § 7º, do Regimento Interno do TCU, para adoção das providências cabíveis.

Tomada de contas especial instaurada em razão de prejuízos na concessão irregular de benefícios previdenciários.

Gerência Executiva do INSS - Londrina/PR - INSS/MPS.

3. Responsáveis: Mirian Stinglin (XXX.644.079-XX) e Raul Barbi (XXX.286.609-XX).

13.1. Ministros presentes: José Mucio Monteiro (Presidente), Walton Alencar Rodrigues, Benjamin Zymler, Augusto Nardes, Aroldo Cedraz, Raimundo Carreiro, Ana Arraes, Bruno Dantas e Vital do Rêgo (Relator).
13.2. Ministros-Substitutos presentes: Augusto Sherman Cavalcanti, Marcos Bemquerer Costa, André Luís de Carvalho e Weder de Oliveira.

VITAL DO RÊGO

Adoto como relatório o pronunciamento da Secretaria de Controle Externo de Tomada de Contas Especial (peça 91) , que contou com a anuência do corpo diretivo daquela unidade e do representante do MPTCU (peças 92 e 94) , lavrada nos seguintes termos:
INTRODUÇÃO
Cuidam os autos de tomada de contas especial instaurada por Instituto Nacional do Seguro Social, em desfavor de Mirian Stinglin (CPF: XXX.644.079-XX) e Raul Barbi (CPF: XXX.286.609-XX) , em razão de concessão irregular de benefícios previdenciários em decorrência de atos praticados no Serviço de Benefícios da Gerência Executiva em Londrina/PR do INSS (GEXLON) .
HISTÓRICO
Em 14/9/2017, com fundamento na IN/TCU 71/2012, alterada pela IN/TCU 76/2016 e DN/TCU 155/2016, o dirigente da instituição Instituto Nacional do Seguro Social autorizou a instauração da tomada de contas especial (peça 4) . O processo foi registrado no sistema e-TCE com o número 931/2017.
O fundamento para a instauração da Tomada de Contas Especial, conforme consignado na matriz de responsabilização elaborada pelo tomador de contas, foi a constatação da seguinte irregularidade: 
Habilitar e conceder benefícios previdenciários fraudulentos, através da inserção de dados falsos em sistema do INSS.
Os responsáveis arrolados na fase interna foram devidamente comunicados e, diante da ausência de justificativas suficientes para elidir a irregularidade e da não devolução dos recursos, instaurou-se a tomada de contas especial.
No relatório (peça 44) , o tomador de contas concluiu que o prejuízo importaria no valor original de R$ 62.919,00, imputando-se a responsabilidade a Mirian Stinglin, Técnico do Seguro Social, no período de 30/3/1988 a 10/1/2008, e Raul Barbi, na condição de gestores dos recursos; Benedita Silverio Barbosa e Minoro Nonaka, falecida, na condição de beneficiárias. 
Em 12/9/2018, a Controladoria-Geral da União emitiu o relatório de auditoria (peça 45) , em concordância com o relatório do tomador de contas. O certificado de auditoria e o parecer do dirigente do órgão de controle interno concluíram pela irregularidade das presentes contas (peças 46 e 47) .
Em 17/10/2018, o ministro responsável pela área atestou haver tomado conhecimento das conclusões contidas no relatório e certificado de auditoria, bem como do parecer conclusivo do dirigente do órgão de controle interno, manifestando-se pela irregularidade das contas, e determinou o encaminhamento do processo ao Tribunal de Contas da União (peça 48) .
Na primeira instrução (peça 52) , verificou-se a ausência da comprovação da autoria da concessão irregular dos benefícios previdenciários da Sra. Mirian Stinglin, correspondente aos Relatórios "Auditoria de Benefício" ou documentos equivalentes referentes às concessões em comento, o qual registrasse os atos que o ex-servidor em apreço praticou que importaram nas concessões indevidas. Por outro lado, foi verificado que o Relatório de Tomada de Contas Especial juntado a¿ peça 44 esta¿ incompleto, exigindo juntada de nova cópia, agora integral, de tal documento, a ser obtida junto ao instaurador das contas, no caso, o INSS. 
1.1. Assim, concluiu-se, para a devida configuração da autoria e responsabilização dos atos impugnados, que se devia promover diligência junto ao INSS para que se procedesse a juntada, aos presentes autos, dos mencionados documentos.
Em resposta a¿ diligência promovida pela Secretaria de Controle Externo de Tomada de Contas Especial, por meio do Ofício-TCU-Seproc 6106/2019 (v. peça 55) , datado de 30/9/2018, o INSS apresentou, em 22/10/2018, tempestivamente, cópias de documentos do presente processo de tomada de contas especial, consubstanciadas nas peças 57 a 62 dos presentes autos. 
 Conforme instrução de peça 64, o exame das cópias apresentadas pelo INSS evidenciou que houve atendimento somente da solicitação da cópia integral do Relatório de TCE 35194.000324/2017-59, da Gerência Executiva do INSS em Londrina/PR (peça 62, p. 85-94) . A solicitação dos Relatórios "Auditoria de Benefício" ou documentos equivalentes referentes às concessões dos benefícios em favor de Benedita Barbosa Soares (NB 41/133.008.207-6) e Minoro Nonaka (NB 41/130.381.877-6) não foi atendida. 
1.2. Pelas razões acima expostas, foi promovida, novamente, diligência junto ao INSS para que se procedesse a juntada, aos presentes autos, dos documentos não apresentados na resposta a¿ diligência anterior. 
 Em resposta a¿ diligência promovida pela Secretaria de Controle Externo de Tomada de Contas Especial, por meio do Ofício-TCU-Seproc 18214/2020 (v. peça 72) , datado de 27/4/2020, o INSS apresentou, em 14/5/2020, intempestivamente, os Relatórios "Auditoria de Benefício" referentes às concessões dos benefícios em favor de 	Benedita Barbosa Soares (NB 41/133.008.207-6) , peça 76, e Minoro Nonaka (NB 41/130.381.877-6) , peça 77, suprindo a demanda realizada.
1.3. O INSS acrescentou um esclarecimento de que os lançamentos concernentes à concessão do benefício a Minoro Nonaka foram feitos com a senha da Sra. Maria Cristina Vaz de Oliveira de Melo, matrícula 0900771, mas, conforme apurado no PAD 35239.001467/2006-61 (peça 9) e no Parecer no 660/2013/CONJUR/MPS/CGU/AGU (peça 10) , a concessão irregular da referida aposentadoria foi executada pela então servidora Mirian Stinglin, matrícula 0901851, por meio do uso da senha de acesso de Maria Cristina Vaz Oliveira de Melo. (v. peça 75, p. 2) .
 Na instrução seguinte (peça 81) , analisando-se os documentos nos autos, concluiu-se pela necessidade de realização de citação para a seguinte irregularidade: 
1.4. Irregularidade 1: concessão irregular de benefícios previdenciários, mediante intervenção de terceiro, com indícios de vantagem financeira, mediante reabertura de processos de concessão de benefícios previdenciários sem que os segurados possuíssem carência mínima para tal benefício, com suporte em dados inidôneos.
1.4.1. Evidências da irregularidade: documentos técnicos presentes nas peças 6, 9, 13 e 16.
1.4.2. Normas infringidas: Lei 8.213, de 24 de julho de 1991, art. 24, sobre as condições gerais para atendimento ao período de carência para habilitar-se a benefício previdenciário; o Decreto 3.048, de 06 de maio de 1999, arts. 26, § 1º, 27-A e 182, sobre as condições de atendimento de período de carência, art. 4º, incisos II (não proceder de boa-fé) e III (agir de forma temerária) da Lei 9.784, de 29 de janeiro de 1999 e incorrendo em ato ilícito, nos termos do art. 186 da Lei 10.406, de 10 de janeiro de 2002, pela prática de ação voluntária que causou dano à União.
1.5. Débitos relacionados aos responsáveis Mirian Stinglin (CPF: XXX.644.079-XX) e Raul Barbi (CPF: XXX.286.609-XX) :
	Data de ocorrência
	Valor histórico (R$) 

	26/4/2005
	3.343,00

	26/4/2005
	260,00

	4/5/2005
	260,00

	5/7/2005
	300,00

	7/6/2005
	300,00

	3/8/2005
	300,00

	5/9/2005
	300,00

	5/10/2005
	300,00

	4/11/2005
	300,00

	5/12/2005
	600,00

	6/1/2006
	300,00

	3/2/2006
	300,00

	3/3/2006
	300,00

	5/4/2006
	300,00

	8/5/2006
	350,00

	5/6/2006
	350,00

	5/7/2006
	350,00

	3/8/2006
	350,00

	5/9/2006
	525,00

	4/10/2006
	350,00

	6/11/2006
	350,00

	5/12/2006
	525,00

	4/1/2007
	350,00

	5/2/2007
	350,00

	6/3/2007
	350,00

	4/4/2007
	350,00

	4/5/2007
	380,00

	6/6/2007
	380,00

	4/7/2007
	380,00

	6/8/2007
	380,00

	5/9/2007
	570,00

	8/10/2007
	380,00

	6/11/2007
	380,00

	5/12/2007
	570,00

	7/1/2008
	380,00

	11/2/2008
	380,00

	5/3/2008
	380,00

	3/4/2008
	415,00

	7/5/2008
	415,00

	4/6/2008
	415,00

	4/7/2008
	415,00

	5/8/2008
	415,00

	3/9/2008
	622,50

	3/10/2008
	415,00

	5/11/2008
	415,00

	3/12/2008
	622,50

	8/1/2009
	415,00

	4/2/2009
	415,00

	4/3/2009
	465,00

	6/4/2009
	465,00

	7/5/2009
	465,00

	5/6/2009
	465,00

	6/7/2009
	465,00

	5/8/2009
	465,00

	4/9/2009
	697,50

	5/10/2009
	465,00

	6/11/2009
	465,00

	3/12/2009
	697,50

	7/1/2010
	465,00

	4/2/2010
	510,00

	4/3/2010
	510,00

	6/4/2010
	510,00

	5/5/2010
	510,00

	7/6/2010
	510,00

	5/7/2010
	510,00

	5/8/2010
	510,00

	8/9/2010
	765,00

	5/10/2010
	510,00

	5/11/2010
	510,00

	6/12/2010
	765,00

	5/1/2011
	510,00

	4/2/2011
	540,00

	4/3/2011
	540,00

	6/4/2011
	545,00

	5/5/2011
	545,00

	6/6/2011
	545,00

	5/7/2011
	545,00

	5/8/2011
	545,00

	5/9/2011
	817,50

	5/10/2011
	545,00

	7/11/2011
	545,00

	5/12/2011
	817,50

	5/1/2012
	545,00

	6/2/2012
	622,00

	6/3/2012
	622,00

	4/4/2012
	622,00

	7/5/2012
	622,00

	5/6/2012
	622,00

	5/7/2012
	622,00

	6/8/2012
	622,00

	6/9/2012
	933,00

	5/10/2012
	622,00

	6/11/2012
	622,00

	5/12/2012
	933,00

	21/1/2013
	622,00

	5/2/2013
	678,00

	5/3/2013
	678,00

	4/4/2013
	678,00

	6/5/2013
	678,00

	5/6/2013
	678,00

	27/12/2005
	7.180,00

	3/1/2006
	600,00

	3/2/2006
	300,00

	3/3/2006
	300,00

	4/4/2006
	300,00

	3/5/2006
	350,00

	5/6/2006
	350,00

	4/7/2006
	350,00

	3/8/2006
	350,00

	4/9/2006
	525,00

1.5.1. Cofre credor: Instituto Nacional do Seguro Social.
1.5.2. Responsável: Raul Barbi (CPF: XXX.286.609-XX) .
1.5.2.1. Conduta: Raul Barbi contribuiu para a concessão irregular das aposentadorias por idade dos segurados Benedita Barbosa Soares (atualmente: Benedita Silvério Barbosa) , CPF: XXX.084.809-XX e Minoro Nonaka, CPF: XXX.143.739-XX, considerando ter deles cobrado e deles recebido pagamentos para intermediar a promoção de tal concessão junto à Sra. Mirian Stinglin, sem que fossem atendidas as exigências de carência exigidas para tanto e, por conseguinte, sem suporte em documentos ou consultas idôneos, com a geração de pagamentos irregulares dos benefícios, em prejuízo ao Erário federal, ausente qualquer situação que justificasse a adoção de tal conduta, com o indícios de outorga de vantagem financeira à referida servidora pelas concessões viabilizadas.
1.5.2.2. Nexo de causalidade: o recebimento de aporte de vantagem financeira dos segurados Benedita Barbosa Soares e Minoro Nonaka para interceder junto ao INSS, intercessão essa realizada por intermédio da ex-servidora do INSS Mirian Stinglin e o efetivo contato, com indícios de outorga de vantagens financeiras a esta ex-servidor para reabertura de processos para concessão indevida dos benefícios contribuiu para efetivação de concessão de aposentadorias irregulares aos referidos segurados, importando em dano ao Erário federal, uma vez que propiciou pagamentos indevidos de valores a título de benefício previdenciário.
1.5.2.3. Culpabilidade: é dever do administrado, perante a Administração, proceder com boa-fé e não agir de modo temerário; não há, nos autos, elementos que permitam concluir pela ocorrência de boa-fé do responsável, sendo razoável afirmar, por outro lado, que era exigível do responsável conduta diversa daquela que adotou, consideradas as circunstâncias que o cercavam, pois deveria não ter intermediado a reabertura de processos de concessão de benefícios sem suporte em documentação idônea e com indícios de oferta de vantagens pessoais a Mirian Stinglin para a realização das concessões irregulares em apreço. 
1.5.3. Responsável: Mirian Stinglin (CPF: XXX.644.079-XX) .
1.5.3.1. Conduta: na condição de servidora do INSS e responsável pela concessão de benefícios previdenciários, a Sra. Mirian Stinglin promoveu, por intervenção do Sr. Raul Barbi e com indícios de vantagem financeira, a reabertura de processos arquivados por indeferimento para a concessão de aposentadorias por idade aos Srs. Benedita Barbosa Soares (atualmente: Benedita Silvério Barbosa) , CPF: XXX.084.809-XX e Minoro Nonaka, CPF: XXX.143.739-XX, os quais não atendiam às exigências de carência para tal benefício, sem suporte em documentos ou consultas idôneos, resultando em concessões que geraram pagamentos irregulares dos benefícios, em prejuízo ao Erário federal, sem que se indicasse qualquer situação que justificasse a adoção de tal conduta, em vez de promover a devida verificação do atendimento da carência para tais concessões.
1.5.3.2. Nexo de causalidade: a realização das concessões de benefícios previdenciários irregulares, sem comprovação da carência mínima para fins de aposentadoria por idade importou em dano ao Erário federal, uma vez que propiciou pagamentos indevidos de valores a esse título.
1.5.3.3. Culpabilidade: não há excludentes de ilicitude, de culpabilidade e de punibilidade; é razoável supor que a responsável tinha consciência da ilicitude de sua conduta; era exigível conduta diversa da praticada, qual seja, promover a devida verificação do atendimento das condições para concessões de benefícios previdenciários, com base na documentação apresentada pelos segurados e/ou em consultas que validem as informações disponibilizadas nos documentos em apreço. 
 Encaminhamento: citação.
 Apesar de o tomador de contas haver incluído Benedita Silverio Barbosa e Minoro Nonaka como responsáveis neste processo, após análise realizada sobre a documentação acostada aos autos, conclui-se que suas responsabilidades devem ser excluídas, uma vez que não há evidências de que tenham tido participação na irregularidade aqui verificada (v. peça 81, itens 16 a 34) .
Em cumprimento ao pronunciamento da unidade (peça 83) , foi efetuada citação dos responsáveis, nos moldes adiante:
 Mirian Stinglin - promovida a citação da responsável, conforme delineado adiante:
	Comunicação: Ofício 28324/2020 - Seproc (peça 87) 
Data da Expedição: 16/6/2020
Data da Ciência: 22/6/2020 (peça 89) 
Nome Recebedor: em mão própria
Observação: Ofício enviado para o endereço do responsável, conforme pesquisa na base de dados  no sistema da Receita Federal, custodiada pelo TCU.
Fim do prazo para a defesa: 7/7/2020
	
 Raul Barbi - promovida a citação do responsável, conforme delineado adiante
	Comunicação: Ofício 28322/2020 - Seproc (peça 86) 
Data da Expedição: 16/6/2020
Data da Ciência: 19/6/2020 (peça 88) 
Nome Recebedor: Maria Antonia Barbi
Observação: Ofício enviado para o endereço do responsável, conforme pesquisa na base de dados  no sistema da Receita Federal, custodiada pelo TCU.
Fim do prazo para a defesa: 4/7/2020
	
 Conforme Despacho de Conclusão das Comunicações Processuais (peça 90) , as providências inerentes às comunicações processuais foram concluídas. 
 Transcorrido o prazo regimental, os responsáveis Mirian Stinglin e Raul Barbi permaneceram silentes, devendo ser considerados revéis, nos termos do art. 12, § 3º, da Lei 8.443/1992.
ANÁLISE DOS PRESSUPOSTOS DE PROCEDIBILIDADE DA IN/TCU 71/2012
Avaliação de Viabilidade do Exercício do Contraditório e Ampla Defesa
 Verifica-se que não houve o transcurso de mais de dez anos desde o fato gerador sem que tenha havido a notificação dos responsáveis pela autoridade administrativa federal competente (art. 6º, inciso II, c/c art. 19 da IN/TCU 71/2012, modificada pela IN/TCU 76/2016) , uma vez que o fato gerador da irregularidade sancionada ocorreu em 5/6/2013, e os responsáveis foram notificados sobre a irregularidade pela autoridade administrativa competente conforme abaixo:
1.6. Mirian Stinglin, cobrança administrativa realizada em 2015 (peça 15, p. 5 e 9) e 2016 (peça 15, p. 15 e 19) assim como cobrança administrativa realizada nos PADs 35239.001467/2006-61 e 35194.001114/2013-54 em 2013 (Relatório do PAD 35194.001114/2013-54, notificação da instauração do PAD, citação e interrogatório, peça 6, p. 1-2, itens 3 e 4; Relatório do PAD 35239.001467/2006-61, notificação da instauração do PAD, citação e interrogatório, peça 9, p. 3, item 3, p. 9, item 7) , e a notificação na TCE por edital em 18/10/2017 (peça 27) .
Valor de Constituição da TCE 	
 Verifica-se, ainda, que o valor atualizado do débito apurado (sem juros) em 1/1/2017 é de R$ 103.846,71, portanto superior ao limite mínimo de R$ 100.000,00, na forma estabelecida conforme os arts. 6º, inciso I, e 19 da IN/TCU 71/2012, modificada pela IN/TCU 76/2016. 
OUTROS PROCESSOS/DÉBITOS NOS SISTEMAS DO TCU COM OS MESMOS RESPONSÁVEIS
 Informa-se que foi encontrado processo no Tribunal com os mesmos responsáveis:
	Responsável
	Processos

	Mirian Stinglin
	Processo 018.954/2020-0 [TCE, aberto, "TCE instaurada pelo (a) Instituto Nacional do Seguro Social em razão de Desfalque, alcance, desvio ou desaparecimento de dinheiro, bens ou valores públicos, Gestão previdenciária, concessão irregular de benefícios previdenciários, (nº da TCE no sistema: 2706/2018) "] 

	Raul Barbi
	Processo 018.954/2020-0 [TCE, aberto, "TCE instaurada pelo (a) Instituto Nacional do Seguro Social em razão de Desfalque, alcance, desvio ou desaparecimento de dinheiro, bens ou valores públicos, Gestão previdenciária, concessão irregular de benefícios previdenciários, (nº da TCE no sistema: 2706/2018) "]

1.7. Apesar de ter sido verificada a existência de outros processos em desfavor dos responsáveis em tramitação nesta Casa (cf. quadro acima) , considera-se não ser conveniente o apensamento do presente processo a qualquer um deles, tendo em vista que tal apensamento não atenderia a expectativa de racionalização administrativa, pois nenhum dos processos identificados alcança todos os responsáveis solidários do presente processo. Assim sendo, eventual apensamento só redundaria em um incremento de complexidade no desdobramento desses processos, com ampliação do rol de responsáveis solidários em relações diferentes de solidariedade por débitos diferentes.
 A tomada de contas especial está, assim, devidamente constituída e em condição de ser instruída.
EXAME TÉCNICO
Da validade das notificações:
 Preliminarmente, cumpre tecer breves considerações sobre a forma como são realizadas as comunicações processuais no TCU. A esse respeito, destacam-se o art. 179, do Regimento Interno do TCU (Resolução 155, de 4/12/2002) e o art. 4º, inciso III, § 1º, da Resolução TCU 170, de 30 de junho de 2004, in verbis:
Art. 179. A citação, a audiência ou a notificação, bem como a comunicação de diligência, farse-ão:
I - mediante ciência da parte, efetivada por servidor designado, por meio eletrônico, fac-símile, telegrama ou qualquer outra forma, desde que fique confirmada inequivocamente a entrega da comunicação ao destinatário;
II - mediante carta registrada, com aviso de recebimento que comprove a entrega no endereço do destinatário;
III - por edital publicado no Diário Oficial da União, quando o seu destinatário não for localizado
 (...) 
Art. 3º As comunicações serão dirigidas ao responsável, ou ao interessado, ou ao dirigente de órgão ou entidade, ou ao representante legal ou ao procurador constituído nos autos, com poderes expressos no mandato para esse fim, por meio de:
I - correio eletrônico, fac-símile ou telegrama;
II - servidor designado;
III - carta registrada, com aviso de recebimento;
IV - edital publicado no Diário Oficial da União, quando o seu destinatário não for localizado, nas hipóteses em que seja necessário o exercício de defesa.
Art. 4º. Consideram-se entregues as comunicações:
I - efetivadas conforme disposto nos incisos I e II do artigo anterior, mediante confirmação da ciência do destinatário;
II - realizadas na forma prevista no inciso III do artigo anterior, com o retorno do aviso de recebimento, entregue comprovadamente no endereço do destinatário;
III - na data de publicação do edital no Diário Oficial da União, quando realizadas na forma prevista no inciso IV do artigo anterior.
§ 1º O endereço do destinatário deverá ser previamente confirmado mediante consulta aos sistemas disponíveis ao Tribunal ou a outros meios de informação, a qual deverá ser juntada ao respectivo processo.
 (...) 
 Bem se vê, portanto, que a validade da citação via postal não depende de que o aviso de recebimento seja assinado pelo próprio destinatário da comunicação, o que dispensa, no caso em tela, a entrega do AR em "mãos próprias". A exigência da norma é no sentido de o Tribunal verificar se a correspondência foi entregue no endereço correto, residindo aqui a necessidade de certeza inequívoca. 
 Não é outra a orientação da jurisprudência do TCU, conforme se verifica dos julgados a seguir transcritos:
São válidas as comunicações processuais entregues, mediante carta registrada, no endereço correto do responsável, não havendo necessidade de que o recebimento seja feito por ele próprio (Acórdão 3648/2013-TCU-Segunda Câmara, Relator Min. José Jorge) ;
É prescindível a entrega pessoal das comunicações pelo TCU, razão pela qual não há necessidade de que o aviso de recebimento seja assinado pelo próprio destinatário. Entregandose a correspondência no endereço correto do destinatário, presume-se o recebimento da citação. (Acórdão 1019/2008-TCU-Plenário, Relator Min. Benjamin Zymler) ;
As comunicações do TCU, inclusive as citações, deverão ser realizadas mediante Aviso de Recebimento - AR, via Empresa Brasileira de Correios e Telégrafos, bastando para sua validade que se demonstre que a correspondência foi entregue no endereço correto. (Acórdão 1526/2007-TCU-Plenário, Relator Min. Aroldo Cedraz) .
 A validade do critério de comunicação processual do TCU foi referendada pelo Supremo Tribunal Federal, nos termos do julgamento do MS-AgR 25.816/DF, por meio do qual se afirmou a desnecessidade da ciência pessoal do interessado, entendendo-se suficiente a comprovação da entrega do "AR" no endereço do destinatário:
Ementa: agravo regimental. Mandado de segurança. Desnecessidade de intimação pessoal das decisões do tribunal de contas da união. art. 179 do regimento interno do TCU. Intimação do ato impugnado por carta registrada, iniciado o prazo do art. 18 da lei nº 1.533/51 da data constante do aviso de recebimento. Decadência reconhecida. Agravo improvido.
O envio de carta registrada com aviso de recebimento está expressamente enumerado entre os meios de comunicação de que dispõe o Tribunal de Contas da União para proceder às suas intimações.
O inciso II do art. 179 do Regimento Interno do TCU é claro ao exigir apenas a comprovação da entrega no endereço do destinatário, bastando o aviso de recebimento simples. 
Da revelia dos responsáveis Mirian Stinglin e Raul Barbi
 No caso vertente, a citação dos responsáveis se deu em endereços provenientes da base de CPFs da Receita Federal, em sistema custodiado pelo TCU. A entrega dos ofícios citatórios nesses endereços ficou comprovada.
 Nos processos do TCU, a revelia não leva à presunção de que seriam verdadeiras todas as imputações levantadas contra os responsáveis, diferentemente do que ocorre no processo civil, em que a revelia do réu opera a presunção da verdade dos fatos narrados pelo autor (Acórdão 1009/2018-TCU-Plenário, Relator Min. Bruno Dantas; 2369/2013 - TCU - Plenário, Relator Min. Benjamin Zymler e 2449/2013 - TCU - Plenário, Relator Min. Benjamin Zymler) . Dessa forma, a avaliação da responsabilidade do agente não pode prescindir da prova existente no processo ou para ele carreada. 
 Ao não apresentar sua defesa, os responsáveis deixaram de produzir prova da regular aplicação dos recursos sob sua responsabilidade, em afronta às normas que impõem aos gestores públicos a obrigação legal de, sempre que demandados pelos órgãos de controle, apresentar os documentos que demonstrem a correta utilização das verbas públicas, a exemplo do contido no art. 93 do Decreto-Lei 200/1967: "Quem quer que utilize dinheiros públicos terá de justificar seu bom e regular emprego na conformidade das leis, regulamentos e normas emanadas das autoridades administrativas competentes.".
 Mesmo as alegações de defesa não sendo apresentadas, considerando o princípio da verdade real que rege esta Corte, procurou-se buscar, em manifestações dos responsáveis na fase interna desta Tomada de Contas Especial, se havia algum argumento que pudesse ser aproveitado a seu favor. 
 Os argumentos apresentados na fase interna (peça 31) não elidem as irregularidades apontadas.
 Em se tratando de processo em que as partes interessadas não se manifestaram acerca das irregularidades imputadas, não há elementos para que se possa efetivamente aferir e reconhecer a ocorrência de boa-fé na conduta dos responsáveis, podendo este Tribunal, desde logo, proferir o julgamento de mérito pela irregularidade das contas, conforme os termos dos §§ 2º e 6º do art. 202 do Regimento Interno do TCU. (Acórdão 2064/2011-TCU-Primeira Câmara (relator Min. Ubiratan Aguiar) , 6.182/2011-TCU-1ª Câmara (relator Min. Weber de Oliveira) , 4.072/2010-TCU-1ª Câmara (Relator Min. Valmir Campelo) , 1.189/2009-TCU-1ª Câmara (Relator Min. Marcos Bemquerer) , 731/2008-TCU-Plenário (Relator Min. Aroldo Cedraz) .
 Dessa forma, os responsáveis Mirian Stinglin e Raul Barbi devem ser considerados revéis, nos termos do art. 12, § 3º, da Lei 8.443/1992, devendo as contas serem julgadas irregulares, condenando-os solidariamente ao débito apurado e aplicando-lhes a multa prevista no art. 57 da Lei 8.443/1992.
Prescrição da Pretensão Punitiva
 Vale ressaltar que a pretensão punitiva do TCU, conforme Acórdão 1441/2016-TCU-Plenário, Relator Min. Benjamin Zymler, que uniformizou a jurisprudência acerca dessa questão, subordina-se ao prazo geral de prescrição indicado no art. 205 do Código Civil, que é de dez anos, contado da data de ocorrência da irregularidade sancionada, nos termos do art. 189 do Código Civil, sendo este prazo interrompido pelo ato que ordenar a citação, a audiência ou a oitiva dos responsáveis.
 No caso em exame, não ocorreu a prescrição, uma vez que a irregularidade sancionada ocorreu até 5/6/2013, e o ato de ordenação da citação ocorreu em 9/6/2020.
CONCLUSÃO
 Em face da análise promovida na seção "Exame Técnico", verifica-se que os responsáveis Mirian Stinglin e Raul Barbi não lograram comprovar a boa e regular aplicação dos recursos, instados a se manifestar, optaram pelo silêncio, configurando a revelia, nos termos do § 3º, do art. 12, da Lei 8.443/1992. Ademais, inexistem nos autos elementos que demonstrem a boa-fé dos responsáveis ou a ocorrência de outras excludentes de culpabilidade.
 Vale ressaltar que a jurisprudência pacífica nesta Corte é no sentido da imprescritibilidade das ações de ressarcimento ao erário (Súmula TCU 282) . Dessa forma, identificado dano ao erário, devese instaurar e julgar o processo de tomada de contas especial para responsabilizar seus agentes causadores, respeitando o direito ao contraditório e à ampla defesa, independentemente de quando ocorreram os atos impugnados.
 Verifica-se também que não houve a prescrição da pretensão punitiva, conforme análise já realizada.
 Tendo em vista que não constam dos autos elementos que permitam reconhecer a boa-fé dos responsáveis, sugere-se que as suas contas sejam julgadas irregulares, nos termos do art. 202, § 6º, do Regimento Interno do TCU, com a imputação do débito atualizado monetariamente e acrescido de juros de mora, nos termos do art. 202, § 1º do Regimento Interno do TCU, descontado o valor eventualmente recolhido, com a aplicação da multa prevista no art. 57 da Lei 8.443/1992.
Por fim, como não houve elementos que pudessem modificar o entendimento acerca das irregularidades em apuração, mantém-se a matriz de responsabilização presente na peça 80.
PROPOSTA DE ENCAMINHAMENTO
 Diante do exposto, submetemos os autos à consideração superior, propondo ao Tribunal:
considerar revéis os responsáveis Mirian Stinglin (CPF: XXX.644.079-XX) e Raul Barbi (CPF: XXX.286.609-XX) , para todos os efeitos, dando-se prosseguimento ao processo, com fulcro no art. 12, § 3º, da Lei 8.443/1992; 
excluir da relação processual Benedita Silverio Barbosa e Minoro Nonaka;
julgar irregulares, nos termos dos arts. 1º, inciso I, 16, inciso III, alíneas b e c, da Lei 8.443/1992, c/c os arts. 19 e 23, inciso III, da mesma Lei, as contas dos responsáveis Mirian Stinglin (CPF: XXX.644.079-XX) e Raul Barbi (CPF: XXX.286.609-XX) , condenando-os solidariamente ao pagamento das importâncias a seguir especificadas, atualizadas monetariamente e acrescidas dos juros de mora, calculadas a partir das datas discriminadas até a data da efetiva quitação do débito, fixando-lhes o prazo de quinze dias, para que comprovem, perante o Tribunal, o recolhimento das referidas quantias aos cofres do Instituto Nacional do Seguro Social, nos termos do art. 23, inciso III, alínea "a", da citada lei, c/c o art. 214, inciso III, alínea "a", do Regimento Interno do TCU.  
		Débitos relacionados à responsável Mirian Stinglin (CPF: XXX.644.079-XX) em solidariedade com Raul Barbi (CPF: XXX.286.609-XX) :
	Data de ocorrência
	Valor histórico (R$) 

	26/4/2005
	3.343,00

	26/4/2005
	260,00

	4/5/2005
	260,00

	5/7/2005
	300,00

	7/6/2005
	300,00

	3/8/2005
	300,00

	5/9/2005
	300,00

	5/10/2005
	300,00

	4/11/2005
	300,00

	5/12/2005
	600,00

	6/1/2006
	300,00

	3/2/2006
	300,00

	3/3/2006
	300,00

	5/4/2006
	300,00

	8/5/2006
	350,00

	5/6/2006
	350,00

	5/7/2006
	350,00

	3/8/2006
	350,00

	5/9/2006
	525,00

	4/10/2006
	350,00

	6/11/2006
	350,00

	5/12/2006
	525,00

	4/1/2007
	350,00

	5/2/2007
	350,00

	6/3/2007
	350,00

	4/4/2007
	350,00

	4/5/2007
	380,00

	6/6/2007
	380,00

	4/7/2007
	380,00

	6/8/2007
	380,00

	5/9/2007
	570,00

	8/10/2007
	380,00

	6/11/2007
	380,00

	5/12/2007
	570,00

	7/1/2008
	380,00

	11/2/2008
	380,00

	5/3/2008
	380,00

	3/4/2008
	415,00

	7/5/2008
	415,00

	4/6/2008
	415,00

	4/7/2008
	415,00

	5/8/2008
	415,00

	3/9/2008
	622,50

	3/10/2008
	415,00

	5/11/2008
	415,00

	3/12/2008
	622,50

	8/1/2009
	415,00

	4/2/2009
	415,00

	4/3/2009
	465,00

	6/4/2009
	465,00

	7/5/2009
	465,00

	5/6/2009
	465,00

	6/7/2009
	465,00

	5/8/2009
	465,00

	4/9/2009
	697,50

	5/10/2009
	465,00

	6/11/2009
	465,00

	3/12/2009
	697,50

	7/1/2010
	465,00

	4/2/2010
	510,00

	4/3/2010
	510,00

	6/4/2010
	510,00

	5/5/2010
	510,00

	7/6/2010
	510,00

	5/7/2010
	510,00

	5/8/2010
	510,00

	8/9/2010
	765,00

	5/10/2010
	510,00

	5/11/2010
	510,00

	6/12/2010
	765,00

	5/1/2011
	510,00

	4/2/2011
	540,00

	4/3/2011
	540,00

	6/4/2011
	545,00

	5/5/2011
	545,00

	6/6/2011
	545,00

	5/7/2011
	545,00

	5/8/2011
	545,00

	5/9/2011
	817,50

	5/10/2011
	545,00

	7/11/2011
	545,00

	5/12/2011
	817,50

	5/1/2012
	545,00

	6/2/2012
	622,00

	6/3/2012
	622,00

	4/4/2012
	622,00

	7/5/2012
	622,00

	5/6/2012
	622,00

	5/7/2012
	622,00

	6/8/2012
	622,00

	6/9/2012
	933,00

	5/10/2012
	622,00

	6/11/2012
	622,00

	5/12/2012
	933,00

	21/1/2013
	622,00

	5/2/2013
	678,00

	5/3/2013
	678,00

	4/4/2013
	678,00

	6/5/2013
	678,00

	5/6/2013
	678,00

	27/12/2005
	7.180,00

	3/1/2006
	600,00

	3/2/2006
	300,00

	3/3/2006
	300,00

	4/4/2006
	300,00

	3/5/2006
	350,00

	5/6/2006
	350,00

	4/7/2006
	350,00

	3/8/2006
	350,00

	4/9/2006
	525,00

                   Valor atualizado do débito (com juros) em 14/9/2020: R$ 172.790,90.
aplicar individualmente aos responsáveis Mirian Stinglin (CPF: XXX.644.079-XX) e Raul Barbi (CPF: XXX.286.609-XX) , a multa prevista no art. 57 da Lei 8.443/1992 c/c o art. 267 do Regimento Interno do TCU, fixando-lhes o prazo de quinze dias, a contar da notificação, para que comprovem, perante o Tribunal (art. 214, III, alínea "a", do Regimento Interno do TCU) , o recolhimento da dívida aos cofres do Tesouro Nacional, atualizada monetariamente desde a data do acórdão que vier a ser proferido por este Tribunal até a data do efetivo recolhimento, se paga após o vencimento, na forma da legislação em vigor;
	autorizar, desde logo, a cobrança judicial das dívidas, caso não atendidas as notificações, na forma do disposto no art. 28, inciso II, da Lei 8.443/1992;
autorizar também, desde logo, se requerido, com fundamento no art. 26, da Lei 8.443, de 1992, c/c o art. 217, §§ 1º e 2º do Regimento Interno do TCU, o parcelamento da (s) dívida (s) em até 36 parcelas, incidindo, sobre cada parcela, corrigida monetariamente, os correspondentes acréscimos legais, fixando-lhe o prazo de quinze dias, a contar do recebimento da notificação, para comprovar, perante o Tribunal, o recolhimento da primeira parcela, e de trinta dias, a contar da parcela anterior, para comprovar os recolhimentos das demais parcelas, devendo incidir, sobre cada valor mensal, atualizado monetariamente, os juros de mora devidos, no caso do débito, na forma prevista na legislação em vigor, alertando os responsáveis de que a falta de comprovação do recolhimento de qualquer parcela importará o vencimento antecipado do saldo devedor, nos termos do § 2º do art. 217 do Regimento Interno deste Tribunal; 
enviar cópia do Acórdão a ser prolatado à Procuradoria da República no Estado do Paraná, nos termos do § 3º do art. 16 da Lei 8.443/1992, c/c o § 7º do art. 209 do Regimento Interno do TCU, para adoção das medidas cabíveis; e
enviar cópia do Acórdão que vier a ser proferido ao Instituto Nacional do Seguro Social e aos responsáveis, para ciência;
informar à Procuradoria da República no Estado do Paraná, ao Instituto Nacional do Seguro Social e aos responsáveis que a presente deliberação, acompanhada do Relatório e do Voto que a fundamenta, está disponível para a consulta no endereço www.tcu.gov.br/acordaos, além de esclarecer que, caso requerido, o TCU poderá fornecer sem custos as correspondentes cópias, de forma impressa; e
informar à Procuradoria da República no Estado do Paraná que, nos termos do parágrafo único do art. 62 da Resolução TCU 259/2014, os procuradores e membros do Ministério Público credenciados nesta Corte podem acessar os presentes autos de forma eletrônica e automática, ressalvados apenas os casos de eventuais peças classificadas como sigilosas, as quais requerem solicitação formal.
	É o relatório.

não há.

Procurador Marinus Eduardo De Vries Marsico.

TOMADA DE CONTAS ESPECIAL. CONCESSÃO FRAUDULENTA DE BENEFÍCIOS. IRREGULARIDADE DAS CONTAS, CONDENAÇÃO EM DÉBITO E APLICAÇÃO DE MULTA AOS RESPONSÁVEIS.

TOMADA DE CONTAS ESPECIAL (TCE)

Secretaria de Controle Externo de Tomada de Contas Especial (SecexTCE).

A presente tomada de contas especial foi instaurada pelo Instituto Nacional do Seguro Social (INSS) em desfavor de Mirian Stinglin (556.644.079-72) , ex-servidora da agência do INSS em Londrina/PR, e Raul Barbi (190.286.609-68) , na condição de intermediário, haja vista o prejuízo por eles causado em decorrência da concessão irregular de benefícios previdenciários.
Os fatos tratados nestes autos foram apurados pelo INSS por intermédio do processo administrativo disciplinar 35239.001467/2006-61 (peça 9) e de tomada de contas especial (peça 4) .
Em seu relatório, o tomador de contas (peça 44) explicitou a responsabilidade de Mirian Stinglin, Técnica do Seguro Social, no período de 30/3/1988 a 10/1/2008, e Raul Barbi, intermediário, além das beneficiárias, Benedita Silvério Barbosa e Minoro Nonaka.
A unidade técnica deixou de propor a citação dos segurados, uma vez não caracterizadas suas participações no ilícito apurado (peça 81, itens 16 a 34) .
Instados a se pronunciarem nos autos, conforme avisos de recebimento acostados aos autos às peças 14 a 16, os responsáveis deixaram transcorrer in albis o prazo regimental fixado, motivo pelo qual devem ser considerados revéis, nos termos do art. 12, § 3º, da Lei 8.443/1992.
A unidade técnica propôs o julgamento pela irregularidade das contas, a condenação dos responsáveis citados à devolução do prejuízo apurado e a aplicação de multa fundada no art. 57 da Lei 8.443/1992.
O membro do MPTCU, neste ato representado pelo Procurador Marinus Eduardo De Vries Marsico, aquiesceu à proposta da unidade técnica.
Concordo com as conclusões da unidade técnica, cuja análise incorporo, desde já, às minhas razões de decidir, sem prejuízo das observações a seguir.
De início, aplico aos responsáveis os efeitos da revelia previstos no art. 12, § 3º, da Lei 8.443/1992.
A revelia dos responsáveis não impede o seguimento do feito. Ao não apresentarem suas defesas, deixaram de produzir prova da regular aplicação dos recursos questionados.
Não seria demais mencionar que os efeitos da revelia de responsável no âmbito desta Corte diferem daqueles emprestados a esse mesmo instituto pelo Código de Processo Civil. No âmbito civil, o silêncio do responsável gera a presunção de veracidade dos fatos a ele imputados, de sorte que sua inércia opera contra sua defesa. Nesta Corte, a não apresentação de defesa pelo responsável apenas não inviabiliza a normal tramitação do processo, que deve seguir seu fluxo ordinário de apuração. Por conseguinte, a conduta irregular do responsável deve estar caracterizada para que haja a sua condenação.
No caso vertente, verificou-se a concessão irregular de benefícios, utilizando-se de informações fictícias.
A Comissão de Processo Administrativo Disciplinar apurou que os processos de interesse do advogado Raul Barbi, indeferidos pelas agências do INSS, eram posteriormente reabertos, sem nenhuma justificativa, pela ex-servidora Mirian Stinglin, e os benefícios eram concedidos sem que os beneficiários implementassem os requisitos para tanto exigidos (peça 6, p.4) .
Diante disso, foi a ex-servidora demitida de seu cargo no quadro de pessoal do INSS, conforme ato acostado aos autos à peça 11.
Nesses termos, considerando a força probatória dos elementos constantes dos autos, principalmente no que diz respeito à demonstração de que a conduta dos responsáveis foi determinante para a consecução do dano ao erário apurado na presente TCE, manifesto-me favoravelmente à proposição uniforme contida nos pareceres precedentes de se julgar irregulares as contas dos responsáveis, com condenação em débito. 
Quanto à aplicação das penalidades de multa e de inabilitação para o exercício de cargo em comissão ou função de confiança no âmbito da Administração Pública, acompanho, nesta oportunidade, a jurisprudência majoritária desta Corte de Contas, no sentido de considerar como termo inicial para a contagem do prazo prescricional da pretensão punitiva a data do último pagamento indevidamente realizado, conforme Acórdão 70/2017-TCU-Plenário, 1.641/2016-TCU-Plenário e 2.330/2016-TCU-Plenário.
Nessa linha de raciocínio, observo que não ocorreu a prescrição da pretensão punitiva. Na data do ato que autorizou a citação da responsável, em 9/6/2020 (peça 83) , não havia ainda transcorrido o prazo decenal da prescrição, conforme regra estabelecida nos artigos 205 e 2028 do Código Civil, aplicável subsidiariamente neste Tribunal, considerado que os questionados benefícios foram concedidos até junho de 2013.
	Dessa forma, VOTO pela adoção da minuta de acórdão que trago à consideração deste colegiado.
TCU, Sala das Sessões Ministro Luciano Brandão Alves de Souza, em 25 de novembro de 2020.
Ministro VITAL DO RÊGO 
Relator